臺灣臺南地方法院民事裁定
111年度事聲字第10號
異  議  人  台灣星堡保全股份有限公司

法定代理人  呂清海  


相  對  人  羅偉榕  

上列當事人間聲請支付命令事件，異議人對於民國111年1月3日
本院司法事務官所為110年度司促字第30680號裁定聲明異議，本
院裁定如下：
    主  文
異議駁回。
    理  由
一、按當事人對於司法事務官處理事件所為之終局處分，得於處
    分送達後10日之不變期間內，以書狀向司法事務官提出異議
    。司法事務官認前項異議有理由時，應另為適當之處分；認
    異議為無理由者，應送請法院裁定之。法院認第1項之異議
    為有理由時，應為適當之裁定；認異議為無理由者，應以裁
    定駁回之，民事訴訟法第240條之4第1項至第3項定有明文。
    查本件異議人聲明異議之本院110年度司促字第30680號民事
    裁定（下稱原裁定），係由本院司法事務官於民國111年1月
    3日所為處分，並於同年月10日對異議人為送達，異議人於
    同年月11日聲明異議等情，有原裁定、本院送達證書及民事
    聲明異議狀各1件在卷可查；經司法事務官認其異議無理由
    而送請本院裁定，符合上開法律規定，合先敘明。
二、異議意旨略以：兩造於106年7月20日簽訂保全服務契約書（
    下稱系爭契約），由異議人提供保全服務3年（貨櫃市集，
    標的物地址：臺南市○○區○○街000號），相對人負有每月支
    付新臺幣（下同）2,400元保全服務費用之義務。嗣因相對
    人告知要搬遷到他處營業，由於該處商場要裝潢，過些時日
    才能有辦法開始營業，請求先辦理服務暫停，待營業後再開
    始服務，異議人依系爭契約第21條第1項同意所請，惟後續
    相對人自108年10月迄今，經異議人多次聯絡皆未出面，電
    話無法撥通，書面通知亦遭退回。相對人搬遷後無預警停止
    營業，標的物原址已由其他店家營業，異議人也無法聯繫相
    對人出面處理後續事宜。依系爭契約第24條第1項第2款約定
    ：「下列情形之一，甲（即相對人，下同）乙（即異議人，
    相同）雙方得不經書面催告，本契約視為終止：…⑵甲方無預
    警停止正常營業、遷離保全標的物，或應給付乙方第十七條
    之費用未付逾期達二個月以上者。」，系爭契約已終止，異
    議人爰依系爭契約第24條第2項約定，請求相對人給付1年份
    之服務費用28,800元，異議人原聲請支付命令時引用終止契
    約之條款容有錯誤。為此具狀聲明異議，請求准予核發支付
    命令等語。
三、按支付命令之聲請，應表明下列各款事項：當事人及法定
    代理人，請求之標的及其數量，請求之原因事實，其有對
    待給付者，已履行之情形，應發支付命令之陳述，法院；
    債權人之請求，應釋明之；支付命令之聲請，不合於第508
    條至第511條之規定，或依聲請之意旨認債權人之請求為無
    理由者，法院應以裁定駁回之，民事訴訟法第511條、第513
    條第1項前段分別定有明文。而民事訴訟法第511條第2項立
    法意旨為：「為免支付命令淪為製造假債權及詐騙集團犯罪
    工具，嚴重影響債務人權益，為兼顧督促程序在使數量明確
    且無訟爭性之債權得以迅速、簡易確定，節省當事人勞費，
    以收訴訟經濟之效果，並保障債權人、債務人正當權益，避
    免支付命令遭不當利用，爰增列第2項，強化債權人之釋明
    義務。若債權人未為釋明，或釋明不足，不合於本條第2項
    規定者，法院得依本法第513條第1項規定，駁回債權人之聲
    請。」。又釋明事實上之主張者，除依證據之性質不能即時
    調查者外，依民事訴訟法第284條前段規定，得用可使法院
    信其主張為真實之一切證據。而所謂因釋明而應提出之能即
    時調查之證據，係指當事人於釋明其事實上之主張時，應同
    時提出可供法院得隨時進行調查之證據而言，故當事人如未
    同時提出供釋明用之證據，法院自無裁定限期命其補正之必
    要（最高法院75年度台抗字第453號裁定要旨參照）。
四、經查：
  ㈠異議人向本院聲請發支付命令時，主張兩造於106年7月20日
    簽訂系爭契約，由異議人提供保全服務3年（貨櫃市集，標
    的物地址：臺南市○○區○○街000號），相對人負有每月支付2
    ,400元保全服務費用之義務，嗣因相對人告知要搬遷到他處
    營業，由於該處商場尚無法營業，過些時日才能有辦法開始
    營業，請求先辦理服務暫停，待營業後再開始服務，異議人
    依系爭契約第21條第1項同意所請，惟後續相對人自108年10
    月迄今皆未通知營業，故依系爭契約第21條「暫停服務」之
    約定終止契約，並依系爭契約第22條第2項、第3項約定，分
    別請求相對人給付1年份違約金費用28,800元（計算式：2,4
    00元×12個月＝28,800元）及拆機費3,000元，共計31,800元
    等語。依前揭說明，異議人應提出可供即時調查之證據，以
    釋明對相對人有前述請求權存在，異議人固提出系爭契約、
    保全服務契約暫停通報、永康大橋郵局438號存證信函各1份
    為證，惟觀諸異議人提出系爭契約第22條第2項約定：「甲
    方無正當理由而終止本契約時，應賠償乙方1年份之服務費
    費用」，亦即須相對人無正當理由終止系爭契約時，始應依
    該條約定賠償異議人1年份之服務費費用。惟異議人聲請本
    件支付命令時，係主張依系爭契約第21條第1項約定終止契
    約，已如前述，而第21條第1項前半段約定內容為：「在本
    契約存續期間內，甲方得以書面通知乙方暫停服務，於通知
    到達時生效。乙方不得收取暫停服務期間之服務費用，但專
    線費用仍由甲方負擔，乙方應代甲方繳納。暫停服務期間累
    計超過三十日者，乙方得終止契約。」，顯見異議人聲請本
    件支付命令時，係主張系爭契約業經「異議人」依上開約定
    終止，則此與前述系爭契約第22條第2項約定，係「相對人
    」無正當理由終止系爭契約時，始應負賠償1年份服務費費
    用之要件，尚有不符。異議人所提出之文書資料內容，尚不
    足以釋明相對人應依系爭契約第22條第2項約定，對異議人
    負賠償1年份服務費費用之義務，是以，異議人就此部分之
    請求，未依民事訴訟法第511條第2項規定，提出可供即時調
    查之證據。原裁定以異議人此部分之主張與系爭契約第22條
    第2項得請求相對人賠償1年份服務費之要件不符，駁回異議
    人此部分支付命令之聲請，並無違誤（至異議人原請求相對
    人給付拆機費用3,000元，及自支付命令送達翌日起至清償
    日止，按週年利率5％計算之利息部分，則業經原裁定准許對
    相對人核發支付命令）。異議人指摘原裁定駁回其關於請求
    相對人賠償1年份服務費及法定遲延利息之部分係屬不當，
    求為廢棄，尚屬無據。
　㈡至於異議人聲明異議後始主張其原引用終止契約之條款有誤
    ，系爭契約應依系爭契約第24條第1項第2款約定視為終止，
    其得依同條第2項約定：「前項契約終止後，甲乙雙方之權
    利義務依第二十二條第二至四款及第二十三條第三款之約定
    辦理。」，請求相對人給付1年份之服務費費用等語，惟依
    異議人此部分所述，其請求相對人給付1年份服務費費用所
    依據之契約約款，與其聲請本件支付命令時所主張者已有不
    同，故其上開主張核屬訴之變更，惟參酌民事訴訟法有關訴
    之變更及追加之規定，乃係規定於該法第二編第一審程序之
    第一章通常訴訟程序之第一節起訴中，於同法第六編督促程
    序並無類似或準用之規定，並考量督促程序之立法目的本即
    在求其簡易迅速，應認並無民事訴訟法關於訴之變更追加規
    定適用之餘地。故異議人提起本件異議，主張變更其請求相
    對人給付1年份之服務費費用之契約約款依據，而聲請對相
    對人核發支付命令，請求相對人給付異議人28,800元，及自
    支付命令送達相對人翌日起至清償日止，按週年利率5％計算
    之利息，於法不應准許。從而，本件異議人之異議為無理由
    ，應予駁回。
五、據上論結，本件異議為無理由，依民事訴訟法第240條之4第
     3項後段，裁定如主文。 
中　　華　　民　　國　　111 　年　　3 　　月　　 2　　日
                  民事第二庭    法  官　余玟慧
以上正本係照原本作成
本裁定不得聲明不服。
中　　華　　民　　國　　111 　年　　3 　　月　　3 　　日
                                書記官  于子寧